【裁判字號】    97,易,760
【裁判日期】    970612
【裁判案由】    詐欺
【裁判全文】
臺灣臺北地方法院刑事判決               97年度易字第760號
    公  訴  人  臺灣臺北地方法院檢察署檢察官
    被      告  丁○○○
上列被告因詐欺案件，經檢察官提起公訴（97年度偵字第3329號
）及移送併辦（97年度偵字第5119號），本院判決如下：
    主  文
丁○○○幫助意圖為自己不法之所有，以詐術使人將本人之物交
付，累犯，處有期徒刑肆月，如易科罰金，以新臺幣壹仟元折算
壹日。
    事  實
一、丁○○○曾因於民國93年間犯妨害風化罪，經臺灣板橋地方
    法院以93年度簡字第3495號判決判處有期徒刑3月確定，甫
    於93年10月18日易科罰金執行完畢。詎丁○○○仍不知悔改
    ，於預見任意提供自己帳戶予不明人士使用，將可能幫助他
    人從事詐欺犯罪下，仍基於縱有人以其帳戶實施詐欺犯罪亦
    不違背其本意之未必故意，於96年12月間某日，將其在聯邦
    商業銀行臺北分行所開設之帳號「000000000000」號帳戶之
    存摺、提款卡、密碼，提供予真實姓名年籍不詳之成年人，
    嗣該成年人基於意圖為自己不法之所有之詐欺犯意，於96年
    12月10日22時11分許，以電話向甲○○○佯稱係MOMO台之人
    員，要求甲○○○至自動櫃員機取消購物扣款，致甲○○○
    陷於錯誤，依指示將新臺幣（下同）11萬5,000元匯入丁○○○前開帳戶，及於同日22時19分許，以電話向乙○○佯稱
    係博客來書店之人員，要求乙○○至自動櫃員機取消購物扣
    款，致乙○○陷於錯誤，依指示將4萬元匯至丁○○○上揭
    帳戶，後經查詢得知所匯款項均旋於匯款當日或隔日遭提領
    ，始悉受騙。
二、案經臺北市政府警察局松山分局報告臺灣臺北地方法院檢察
    署檢察官偵查起訴，及經臺北市政府警察局萬華分局報告臺
    灣臺北地方法院檢察署檢察官移送併辦。
    理  由
一、本件當事人對於本院認定事實所引用之證據資料，於本院最
    後審理期日調查證據時，均陳明同意引用為本案證據（見本
    院97年6月5日審理筆錄），本院審酌該等言詞供述及書面作
    成時之情況認為適當，依刑事訴訟法第159條之5之規定，均
    有證據能力，合先敘明。
二、訊據被告丁○○○矢口否認有何幫助詐欺犯行，辯稱：聯邦
    商業銀行臺北分行帳戶是伊於兩、三年前就聲請的，當時伊
    在池上便當工作，本來是要作薪資帳戶，後來老闆說直接用
    現金給付薪資，所以伊一直沒有用到該帳戶，伊把存摺、提
    款卡及密碼綁在一起，放在家裡桌上，後來聯邦商業銀行於
    96年12月11日寄通知說伊帳戶被人家利用，伊才知道帳戶遭
    犯罪使用，伊問伊兒子，伊兒子說是他把帳戶資料拿走，原
    本要拿去申請信用貸款，做一點小生意，帳戶資料放在摩托
    車內都被偷了，他說本來想說裡面也沒有什麼東西，後來想
    到要去報警時已經來不及了云云（見本院97年3月26日準備
    程序筆錄、97年6月5日審理筆錄）。
三、經查：
(一)、如事實欄所述被害人遭詐騙匯款之經過，業據證人甲○○○
    、乙○○於警詢中證述明確（見97年度偵字第3329號卷第4
    頁、97年度偵字第5119號卷第16至17頁），且有聯邦商業銀
    行臺北分行96年12月28日（96）聯臺北字第0457號、97年1
    月7日（97）聯臺北字第0004號函所檢附之丁○○○開戶資
    料及帳戶交易明細表等件（見97年度偵字第3329號卷第10至
    18頁）附卷可稽，堪認被害人遭人詐騙款項，且款項係匯入
    被告聯邦商業銀行臺北分行帳戶無訛；
(二)、關於上開帳戶之保管使用情形，被告雖於審理中辯稱：伊將
    該帳戶之存摺、提款卡及密碼綁在一起，放在家裡桌上，後
    來聯邦商業銀行於96年12月11日寄通知說伊帳戶被人家利用
    ，伊才知道帳戶遭犯罪使用，伊問伊兒子，伊兒子才說他把
    帳戶資料拿走要去申請信用貸款，放在摩托車內都被偷了云
    云。惟查：
１、被告於偵查中初次接受偵訊時供稱：伊聯邦商業銀行臺北分
    行帳戶，於96年8月間在伊長泰街樓下機車內被撬開，只有
    存摺被偷，提款卡、密碼沒被偷云云（見97年度偵字第3329
    號卷第35頁之97年2月27日偵訊筆錄），不僅完全未述及帳
    戶資料由其子取走之事，且就是否同時失竊存摺、提款卡、
    密碼等重要事項，於偵查及審理中之辯詞顯有重大歧異；
２、又被告聲請傳訊之證人即被告之子丙○○於本院審理中證稱
    ：伊與伊母親將很久沒有使用之存摺、提款卡、印章，都放
    在1個牛皮紙袋內，放在神明桌的抽屜裡面，伊於96年12月
    7、8日時，因為想要貸款開店，所以就把牛皮紙袋拿出來，
    放在摩托車行李箱內，隔天要去騎摩托車的時候，就看到行
    李箱被撬開，整個牛皮紙袋不見了，牛皮紙袋內有伊合作金
    庫商業銀行帳戶之存摺、提款卡，伊臺北富邦商業銀行帳戶
    之提款卡，伊母親聯邦商業銀行帳戶之存摺、提款卡，密碼
    單子在提款卡裡面，及伊之印章、申請貸款表格、戶籍謄本
    ；失竊當時伊沒有去報警，後來伊於12月10日想去報失，打
    電話去臺北富邦銀行時，行員說不能掛失，因為帳戶已被列
    為警示帳戶，12月11日下午伊去土城分局作筆錄，從分局出
    來時伊就打電話跟伊母親說牛皮紙袋不見云云（見本院97年
    6月5日審理筆錄）。然證人丙○○前揭證述，不唯與被告於
    本案偵查中初次接受偵訊時供稱聯邦商業銀行臺北分行帳戶
    係於96年8月間遭竊，只有存摺被偷，提款卡及密碼沒被偷
    等情不合；且查丙○○因其合作金庫商業銀行、臺北富邦商
    業銀行帳戶，於96年12月8日遭人作為詐欺犯罪匯款帳戶使
    用，由檢察官另案偵查後提起公訴（臺灣板橋地方法院檢察
    署97年度偵字第3702、5948號案件），而丙○○於該案件之
    警訊或偵查中均僅曾提及其合作金庫商業銀行、臺北富邦商
    業銀行帳戶資料置於牛皮紙袋內，放在樓下機車中遭竊云云
    （見本院依職權調閱之臺灣板橋地方法院檢察署97年度偵字
    第5948號卷第35頁之97年3月18日偵訊筆錄），全然未提及
    本案被告聯邦商業銀行臺北分行帳戶由其一併取走而同時失
    竊，衡諸丙○○於審理中自稱於96年12月11日在分局作完筆
    錄後即打電話通知被告聯邦商業銀行臺北分行帳戶同時失竊
    之積極、急切，丙○○於另案接受調查時竟全然未提及本案
    被告帳戶同時失竊，亦與常理相悖。證人丙○○於本院審理
    中所為證述，顯屬臨訟杜撰、附合被告之詞，不足採信。
３、綜上，被告辯稱其聯邦商業銀行臺北分行之帳戶資料於96年
    間由其子取走後遭竊云云，委無可採。
(三)、再按金融帳戶，事關存戶個人財產權益之保障，與帳戶之存
    摺、提款卡、密碼相結合，專屬性、私密性更形提高，且近
    來詐欺犯案猖獗，每利用人頭帳戶作為犯罪工具，一般人均
    有應妥善保管上開帳戶資料，以防遭人作為詐欺犯罪使用之
    認知。查本件被告辯稱其聯邦商業銀行臺北分行之帳戶資料
    遭竊乙節為不可採信，已如前述，而被告復未能陳明應由個
    人妥善保管之帳戶資料，何以流為詐欺犯罪匯款帳戶使用；
    且衡以詐騙之徒若非確定匯款帳戶所有人同意交付帳戶而無
    報警或掛失止付之可能，當不至以該帳戶作為詐欺犯罪工具
    ，由本案被害人匯款至被告帳戶後，款項均隨即於當日或隔
    日遭領取等情，尤可見詐騙之徒於向被害人詐騙時已得自由
    管領使用被告聯邦商業銀行臺北分行帳戶，本件顯係被告同
    意交付其帳戶之存摺、提款卡、密碼等帳戶資料予他人，並
    有容認他人作為詐欺犯罪時使用之未必故意，甚為灼然。
(四)、依上所述，本件被告犯罪事證明確，應依法論科。
四、按刑法上之幫助犯，係對於犯罪與正犯有共同之認識，而以
    幫助之意思，對於正犯資以助力，而未參與實施犯罪之行為
    者而言（最高法院88年度臺上字第1270號判決意旨參照），
    本件被告提供帳戶供他人使用，惟尚查無被告有以自己實施
    詐欺取財犯罪之意思，而與他人為詐欺取財犯罪之犯意聯絡
    ，或被告有直接參與詐欺取財犯罪構成要件行為分擔之情事
    ，尚非詐欺取財罪之正犯，核被告所為，係犯刑法第30條第
    1項、第339條第1項之幫助詐欺取財罪。本件被告僅以1次幫
    助行為提供其聯邦商業銀行臺北分行帳戶資料，為他人之詐
    欺取財犯行提供助力，僅成立1個幫助詐欺取財犯行（最高
    法院97年度臺非字第211號裁判意旨參照），臺灣臺北地方
    法院檢察署檢察官97年度偵字第5119號移送併辦書移送併辦
    部分（即被害人乙○○遭詐騙匯款部分），與本案檢察官起
    訴之犯罪事實（即被害人甲○○○遭詐騙匯款部分），有實
    質上一罪關係，本院自應併予審理。又被告曾因於93年間犯
    妨害風化罪，經臺灣板橋地方法院以93年度簡字第3495號判
    決判處有期徒刑3月確定，甫於93年10月18日易科罰金執行
    完畢等情，有臺灣高等法院被告前案紀錄表在卷可參，其於
    有期徒刑執行完畢後，5年以內故意再犯本件有期徒刑以上
    之罪，為累犯，應依刑法第47條第1項規定，加重其刑。再
    被告為幫助犯，爰依刑法第30條第2項規定，按正犯之刑減
    輕之，並依法先加後減之。爰審酌被告提供帳戶資料予他人
    作犯罪使用，助長詐欺犯罪風氣之猖獗，增加被害人尋求救
    濟及治安機關查緝犯罪之困難，且犯罪後未能坦承犯行，飾
    詞狡辯，態度不佳，暨被告犯罪之動機、目的、手段、生活
    狀況、品行、智識程度、犯罪所生之危害等一切情狀，量處
    如主文所示之刑，並諭知易科罰金之折算標準，以資懲戒。
據上論斷，應依刑事訴訟法第299條第1項前段，刑法第30條、第
339條第1項、第47條第1項、第41條第1項前段，刑法施行法第1
條之1，判決如主文。
本案經檢察官鄧巧羚到庭執行職務
中    華    民    國    97    年    6    月    12     日
                  刑事第八庭審判長法  官  陳  德  民
                                  法  官  陳  芃  宇
                                  法  官  孫  曉  青
以上正本證明與原本無異。
如不服本判決應於送達後10日內向本院提出上訴狀
                                  書記官  郭  錦  賢
中    華    民    國    97    年    6    月    12     日
附錄本案論罪科刑法條全文：
刑法第339條
意圖為自己或第三人不法之所有，以詐術使人將本人或第三人之
物交付者，處5年以下有期徒刑、拘役或科或併科1000元以下罰
金。
以前項方法得財產上不法之利益或使第三人得之者，亦同。
前二項之未遂犯罰之。


司法院資訊處製作；財團法人民間司法改革基金會備份。
